【裁判字號】    98,易,1174
【裁判日期】    981022
【裁判案由】    贓物
【裁判全文】
臺灣臺北地方法院刑事判決              98年度易字第1174號
公  訴  人  臺灣臺北地方法院檢察署檢察官
被      告  乙○○
上列被告因贓物案件，經檢察官聲請以簡易判決處刑（98年度偵
字第6955號），本院認不宜以簡易判決處刑，改依通常程序審理
，判決如下：
    主    文
乙○○無罪。
    理    由
一、公訴意旨略以：被告乙○○於民國九十七年六、七月間之某
    日，在臺北市○○區○○路某處公園內，適真實年籍不詳之
    成年男子甲○○向其兜售行動電話一具（序號000000
    000000000號，係證人丙○○【下逕稱其名】所有
    ，於九十六年十二月九日下午某時，在臺北市○○區○○路
    四段五○五號國父紀念館內失竊，原價約新臺幣【下同】一
    萬元，下稱本案手機），被告見甲○○所兜售之行動電話為
    不含配件、證明文件之手機，可預見係來路不明之贓物，仍
    以二千元之代價故買之。嗣乙○○將本案手機借予友人即證
    人郭寶治（下逕稱其名）使用，經警調閱通聯紀錄後查獲，
    並扣得本案手機。因認被告涉有刑法第三百四十九條第二項
    之故買贓物罪嫌云云。
二、按「犯罪事實應依證據認定之，無證據不得認定犯罪事實。
    」、「不能證明被告犯罪者．．．應諭知無罪之判決。」刑
    事訴訟法第一百五十四條第二項、第三百零一條第一項分別
    定有明文。次按認定犯罪事實應憑積極證據，倘積極證據不
    足以為不利於被告事實之認定時，即應為有利被告之認定，
    更不必有何有利之證據。再認定犯罪事實所憑之證據，雖不
    以直接證據為限，間接證據亦包括在內，然而無論直接或間
    接證據，其為訴訟上之證明，須於通常一般之人均不致有所
    懷疑，而得確信其為真實之程度者，始得據為有罪之認定，
    倘其證明尚未能達到此一程度，而有合理之懷疑存在時，致
    使無從形成有罪之確信，根據「罪證有疑，利於被告」之證
    據法則，即不得遽為不利被告之認定。而故買贓物罪，係以
    知情故買為要件。最高法院亦分別著有三十年上字第八一六
    號判例、七十六年臺上字第四九八六號判例、九十四年度臺
    上字第五五○九號、八十三年度臺上字第一七號判決意旨可
    資參照。
三、公訴人認被告涉有前述犯行，主要係以：(一)本案手機為丙○○遺失之物。(二)被告任意在公園向不名人士購入本案手機，
    事後未能明確提出本案手機來源等資為論據。訊據被告堅詞
    否認有何公訴人所指犯行，辯稱：本案手機確實是於九十七
    年七、八月間在臺北市○○路上小公園內以二千元向甲○○
    購買，原本甲○○出價三千五百元，購買時甲○○有開機給
    伊看，電池滿格。因為郭寶治手機剛好壞了，所以伊另外買
    了一個充電器後，一起交給郭寶治用。伊買到別人被偷的手
    機，但現在沒有辦法找到甲○○，也算是自己不對，法院認
    為有罪就請判輕一點，罰金伊能接受，但伊絕非明知本案手
    機是贓物還故意買下來等語。
四、經查：本案手機為丙○○之父於九十五年十二月二十五日，
    以一萬零九百九十元所購得，並贈與丙○○使用。嗣丙○○
    於九十六年十二月九日前之三、四日在臺北市國父紀念館遺
    失，丙○○於發現遺失後，於九十六年十二月九日向電信業
    者告知停話，並於九十六年十二月十七日報案接受警詢製作
    筆錄等情。業據丙○○證述明確（本院卷第五六、五八頁背
    面至五九頁參照），且有神腦國際企業股份有限公司收據一
    紙在卷可稽（偵查卷第一四頁參照）。但本案手機，被告是
    在九十八年二月十日之前六個月左右（九十七年七、八月間
    ），方交付女性友人郭寶治乙節，亦據郭寶治陳述明確（偵
    查卷第一○頁參照）。而我國除刑法針對故買贓物行為設有
    處罰之規定外，並未禁止二手物品之交易買賣，然鑑於此類
    交易金額非鉅，二手品更是以低價為其吸引買主之特徵，買
    受者多僅就產品外觀之新舊、有無損壞及功能是否故障等進
    行估價，更不會僅因「低價」，即產生此為贓物之懷疑，更
    毋論產生「確信」之明知。且因出賣人就此種交易，多無須
    負擔產品維修、保固或更換瑕疵品等售後服務，性質上屬於
    一次性之交易活動，除交易習慣本即較少針對出賣人有何徵
    信流程外，買受人亦少有具備對出賣人身分、產品來源等進
    行確實之徵信之能力。是以，此種金額非大、產品類別普遍
    、數量式樣繁多（非如金額巨大、產品種類特殊、稀少之例
    如古董、字畫、珠寶等物，或汽車、機車等須受法定監理、
    過戶制度拘束之商品）之一次性、無需公示、登記的交易，
    苟無特別情事足資認定買受人主觀上已經明確認知標的物之
    來源有疑猶故為買受，要不能僅憑被告任意買受、未經查證
    、所購買之物價格低於市價、無法提出出賣者之真實姓名年
    籍俾供查證，即遽謂被告有故買贓物犯行。查本案手機自遺
    失起，被告買入、交付郭寶治使用，已歷八月以上。期間經
    過幾手，是否業經第三人善意取得等節，均不明確，且本案
    交易之客體為手機，流通市面普遍、種類繁多，商品流行生
    命短暫，甫推出後甚至不過數週，即被他種新品取代，故二
    手交易盛行，價格落差極大，本案手機係在九十五年十二月
    二十五日買入，迄被告買入之時間九十七年七、八月，約莫
    一年半，顯已非市面上主流商品。被告向甲○○購買時，尚
    且與之討價還價，也曾要求甲○○開機檢視後發覺電池滿格
    （本院卷第七○頁背面至七一頁參照）。以此查核被告購買
    之時機、途徑、價格、流程等，並無異於常情甚遠。況被告
    購買之後，並非供自己使用，反而加購充電器後交友人使用
    。若被告明知贓物而故買，豈敢轉與他人使用？此不惟可能
    使犯行曝光，亦可能累及友人。揆諸前揭說明，實不能僅憑
    被告在公園向不熟的朋友購進是贓物的本案手機，事後無從
    找到出賣人，而推認被告犯罪。據上，公訴人所提積極證據
    ，尚未達到能使通常一般人均能確信被告犯罪之程度，而尚
    有合理懷疑存在，依「罪證有疑，利於被告」之法理，不必
    更有何有利被告之證據，應逕為被告有利被告之認定。
五、綜上所述，公訴人所舉之證據與所指出之證明方法尚未足使
    本院確信被告犯罪。此外，於本院應依職權調查證據之範圍
    內，又查無其他積極證據足證被告有何公訴人所指犯行，揆
    諸前開說明，不能證明被告犯罪，應為被告無罪之諭知。
據上論斷，應依刑事訴訟法第四百五十二條、第三百零一條第一
項，判決如主文。
本案經檢察官劉文婷到庭執行職務。
中    華    民    國    98    年    10    月    22    日
                  刑事第十庭審判長法  官  蔡坤湖
                                  法  官  呂煜仁
                                  法  官  姚念慈
以上正本證明與原本無異。
如不服本判決，應於判決送達後十日內，檢具繕本向本院提出上
訴狀上訴於臺灣高等法院。
                                  書記官  劉芸珊
中    華    民    國    98    年    10    月    22    日


司法院資訊處製作；財團法人民間司法改革基金會備份。
